【裁判字號】    96,自,24
【裁判日期】    970418
【裁判案由】    妨害自由等
【裁判全文】
臺灣士林地方法院刑事判決                96年度自字第24號
自  訴  人  甲○○
代  理  人  朱峻賢律師
            丁志遠律師
被      告  乙○○
            丙○○
上列被告因妨害自由等案件，經自訴人提起自訴，本院判決如下
：
    主  文
乙○○、丙○○均無罪。
    理  由
一、自訴意旨略以：被告乙○○、丙○○共同基於意圖不法利益
    之犯意聯絡，分別於民國93年12月26日、94年4 月1 日委託
    自訴人甲○○開發臺北市○○區○○段3 小段346 （張英所
    有）、344 及360-1 （被告乙○○所有）地號土地，並詐稱
    自訴人整地後可作停車場出租車位收取租金，使自訴人陷於
    錯誤，出資整地，迄同年六月下旬自訴人完成規劃出租車位
    後不久，被告丙○○聲稱未同意自訴人將上開土地作為停車
    場使用，並通知自訴人要收回自行經營，被告丙○○因此得
    整地之不法利益。又被告丙○○通知自訴人收回上開土地時
    ，自訴人不從，被告丙○○乃教唆王清泉、陳維傑等人，共
    同基於傷害及妨害自由之犯意，於94年11月12日上午10 時
    30分許，在臺北市○○區○○路272 號北興宮前，分持刀械
    、棒棍毆打自訴人，致自訴人受有左胸挫傷、左前臂腫脹、
    左大腿後側10 x8 公分瘀斑、右上臂1x1 公分擦傷之傷害，
    且旋以強暴方法強押自訴人共同前往福德街320 號前空地後
    ，向自訴人索取該停車場經營權及租車合約書。另被告乙○○及被告丙○○共同基於使自訴人受竊佔罪刑事處分之犯意
    聯絡，明知自訴人受委託開發使用上開土地，竟由被告乙○○以上開土地344 及360-1 地號土地為其所有，346 地號土
    地為其向張英承租為由，誣告自訴人竊佔上開土地，訴請臺
    北市政府警察局南港分局偵辦。因認被告二人係犯刑法第
    339 條第2 項詐欺得利罪嫌、刑法第169 條第1 項之誣告罪
    嫌，被告丙○○另教唆犯刑法第277 條第1 項之普通傷害罪
    嫌及刑法第302 條第1 項以非法方法剝奪人之行動自由罪嫌
    等語。
二、按被告未經審判證明有罪確定前，推定其為無罪；又犯罪事
    實應依證據認定之，無證據不得認定犯罪事實；又不能證明
    被告犯罪者，應諭知無罪之判決，刑事訴訟法第154 條第1
    項、第2 項及第301 條第1 項分別定有明文。
三、自訴人認被告涉犯上開罪嫌，無非係以張英94年4月1日委託
    書、丙○○94年6 月30日委託書、房屋租賃契約書1 份影本
    各一份、臺灣士林地方法院檢察署檢察官96年度偵字第900
    號起訴書、本院96年度訴字第692 號案卷、被告丙○○於上
    開案件偵查中之供述、自訴人之臺北市聯合醫院忠孝院區94
    年11月14日忠傷字第77號驗傷診斷書影本、本院96年度易字
    第1043號案卷為證。
四、訊據被告乙○○、丙○○堅決否認有上開詐欺得利、誣告、
    教唆傷害、妨害自由犯行，辯稱：僅委託自訴人整地，並未
    答應自訴人將上開土地規劃為停車場後由自訴人出租，且有
    支付整地材料費用、工資，自訴人並未交付租金，並未詐欺
    得利；被告乙○○指訴自訴人竊佔部分，業經檢察官起訴，
    並無誣告等語。被告丙○○另辯稱：只是請王清泉傳話，要
    自訴人出面解決問題，並無教唆王清泉、陳維傑等人為傷害
    、妨害自由犯行等語。經查：
（一）臺北市○○區○○段3 小段344 及360-1 地號土地為被告
      乙○○所有，346 號土地為張英所有，乙○○曾於93 年
      12月26日委託自訴人整理上開344 及360-1 地號土地，張
      英則曾於94年4 月1 日透過被告丙○○委託自訴人整理上
      開346 地號土地，又張英將上開346 地號土地出租予被告
      乙○○，另自訴人於整地後規劃車位出租，業據被告所不
      否認，核與自訴人之指訴相符，並據證人即張英之子丁○○於本院審理時證述及張英、丁○○（見95年度他字第
      1109號偵查卷95年12月22日訊問筆錄）、車位承租人張建
      和、吳依凡、凌建中、楊榮軒、易明珍、陳晚霞於另案陳
      述（見95年度偵字第11665 號卷）明確，復有土地登記謄
      本及94年4 月1 日委託書、車位租賃契約（見95年度偵字
      第11665 號卷）附卷可稽。
（二）被告固不否認曾委託自訴人整理上開土地，惟辯稱僅委託
      自訴人整地，並未答應自訴人將上開土地規劃為停車場後
      由自訴人出租等語。查上開張英所有土地原先被人棄置垃
      圾、停車，故委託被告丙○○整地等情，業據證人丁○○
      證述確實（見本院審判筆錄第6 頁），而張英之委託書僅
      記載委託自訴人整地並排除地上所占有之物，並未允諾整
      地後交由自訴人規劃為停車場出租，復有張英94年4 月1
      日委託書在卷可稽，據此，難認被告於委託自訴人整地時
      ，曾對自訴人施以詐術，允諾其得於整地後自行規劃為停
      車場收取租金。又自訴人雖以房屋租賃契約書指訴乙○○
      承租346 地號土地係於委託整地之後，認為被告委託其開
      發土地並允諾由其規劃為停車場，卻又向張英承租土地，
      涉共同詐欺罪嫌。然查，誠如前述，由上開委託書並不能
      證明被告允諾自訴人整地後由其規劃為停車場出租，則被
      告二人委託自訴人整地自得另向張英承租上開土地，上開
      租賃契約書與委託之時間先後如何，與被告二人是否有詐
      欺之故意無涉。再自訴人雖指訴被告丙○○尚未支付其本
      人之工資，然被告辯稱當時自訴人亦同時整理旁邊宏泰建
      設公司之土地，所有土地整地時所用之材料費用、工資均
      由被告丙○○所支付，當時談好自訴人與被告分別出租各
      自有使用權源的車位，遽自訴人自行出租所有車位等語。
      查上開土地整地時所用之材料費用、工資均由被告丙○○
      支付，嗣自訴人未將上開張英與被告乙○○所有土地返還
      ，並自行出租車位共收取約18萬之租金等情，為自訴人所
      坦承（見本院審判筆錄第12、13頁），復有被告丙○○提
      出之請款單在卷可證，並有車位承租人張建和、吳依凡、
      凌建中、楊榮軒、易明珍、陳晚霞於另案之供述及車位租
      賃契約在卷足憑（見95年度偵字第11665 號卷），足見被
      告所辯尚非無據，難認其因此取得財產上不法利益，而認
      被告有詐欺得利犯行。
（三）按所謂誣告，係指虛構事實進而申告他人犯罪者，亦即明
      知其為虛偽、無此事實，卻故意捏造、構陷他人者而言。
      查被告乙○○以自訴人明知臺北市○○區○○段3 小段34
      4 及360-1 地號土地為被告乙○○所有，同小段346 號土
      地為張英所有，並轉租與被告乙○○，均非自訴人所有，
      僅受被告丙○○委託對上開土地進行整地，並未向被告乙○○承租、借貸或以其他方式取得合法使用權源，竟意圖
      自己不法之利益，將上開土地佔為己有，規劃為停車場出
      租收取租金，因而訴由臺北市政府警察局南港分局偵辦等
      情，為被告所坦承，並有臺灣士林地方法院檢察署95年度
      偵字第11665 號偵查卷影本一份附卷可參。惟查被告委託
      自訴人整理上開土地，自訴人亦同時整理旁邊宏泰建設公
      司之土地，所有土地整地時所用之材料費用、工資均由被
      告丙○○所支付，當時談好自訴人與被告分別出租各自有
      使用權源的車位，嗣自訴人自行出租所有車位等情，已如
      前述。且自訴人被訴竊佔案件，業據臺灣士林地方法院檢
      察署檢察官以95年度偵字第1166 5號起訴，由本院96年度
      易字第1043號案件審理中，亦有檢察官起訴書及自訴人即
      之臺灣高等法院被告全國前案紀錄表各一份附卷可稽，足
      認被告之指訴洵非完全出於憑空捏造、故意構陷他人，自
      不能以誣告罪相繩。
（四）王清泉、陳維傑對自訴人為傷害、妨害自由犯行，雖經臺
      灣士林地方法院檢察署檢察官提起公訴，由本院審理中（
      96 年 度訴字第692 號），有96年度偵字第900 號起訴書
      影本附卷可參。然證人王清泉於該案偵查中及審判時陳稱
      ：被告丙○○告知其要找自訴人，要自訴人向被告丙○○
      道歉、給他一個交代（見96年度偵字第900 號96年3 月25
      日詢問筆錄、本院96年度訴字第692 號卷97年3 月25日審
      判筆錄第13頁）；又證人陳維傑於該案審判時亦陳稱：其
      打自訴人，係當時自訴人否認有打被告丙○○，氣不過始
      為之；王清泉只說要帶自訴人去跟被告丙○○談清楚（見
      本院96年度訴字第692 號卷97年3 月25日審判筆錄第4 、
      11 頁） 。證人王清泉、陳維傑均未指稱係受被告丙○○
      教唆而為上開傷害、妨害自由犯行；且核與被告丙○○辯
      稱：其只是請王清泉傳話，要自訴人來跟其道歉其可不告
      自訴人傷害，並未教唆王清泉、陳維傑去對自訴人為傷害
      、妨害自由犯行等語相符。故依自訴人所提證據，尚難認
      被告丙○○有教唆傷害、妨害自由犯行。
五、綜上所述，本案自訴人所為指訴並不足以證明被告確有詐欺
    得利、誣告，被告丙○○確有教唆傷害及以非法方法剝奪人
    之行動自由之犯行。此外，本院復查無其他積極證據足認被
    告有何自訴人所指之上述犯行，揆諸上開說明，不能證明被
    告犯罪，爰為無罪之諭知。
據上論斷，應依刑事訴訟法第343 條、第301 條第1 項，判決如
主文。
中    華    民    國    97    年    4    月    18     日
                  刑事第四庭庭審判長法  官  趙文卿
                                    法  官  洪慕芳
                                    法  官  劉秉鑫
以上正本證明與原本無異。
如不服本判決，應於收受送達後10日內向本院提出上訴書狀，其
未敘述上訴之理由者並得於提起上訴後20日內向本院補提理由書
（均須按他造當事人之人數附繕本）。
                                    書記官  吳尚文
中    華    民    國    97    年    4     月    18    日


司法院資訊處製作；財團法人民間司法改革基金會備份。
